【裁判字號】    98,上易,471
【裁判日期】    980929
【裁判案由】    清償借款
【裁判全文】
臺灣高等法院民事判決                 98年度上易字第471號
上  訴  人  乙○○
被 上訴 人  丙○○
訴訟代理人  廖蕙芳律師
上列當事人間請求清償借款事件，上訴人對於中華民國98年3月
31日臺灣士林地方法院97年度訴字第1503號第一審判決提起上訴
，本院於98年9月15日言詞辯論終結，判決如下：
    主  文
上訴駁回。
第二審訴訟費用由上訴人負擔。
    事實及理由
一、被上訴人主張：上訴人為伊之表姊，民國83年9、10月間上
    訴人持訴外人之兆力興業有限公司（下稱兆力公司）為發票
    人、面額新台幣（下同）70萬元、發票日83年12月20日、票
    號AA0000000號、付款人臺灣土地銀行營業部、帳號9595-1
    號之支票乙紙（下稱系爭支票），向伊借款70萬元，約定清
    償日為83年12月20日，詎到期提示未獲兌現。嗣除上訴人於
    83年12月30日匯款10萬元及兆力公司董事長甲○○之妻匯款
    1萬5,000元清償部分外，餘款58萬5,000元迄未清償等語，
    爰依民法第478條規定，求為：命上訴人給付58萬5,000元及
    自92年11月1日起至清償日止按年息5％計算利息之判決（原
    審為被上訴人勝訴判決）。答辯聲明：上訴駁回。
二、上訴人則以：系爭借款之借款人應係兆力公司董事長甲○○
    ，伊僅係受被上訴人之託將借款轉交給甲○○而已，伊並非
    借款人，至於伊匯款10萬元借予被上訴人係基於親誼而協助
    其度過難關，並非清償系爭借款云云，資為抗辯。上訴聲明
    ：(一)原判決廢棄。(二)被上訴人在第一審之訴及假執行之聲請
    均駁回。
三、被上訴人主張上訴人借款未還之事實，業據其提出存摺、系
    爭支票、退票理由單為證（見原審卷第7-8頁、第52頁），
    上訴人自承其自被上訴人收受系爭借款無訛，雖以其僅係將
    貸得款項轉交予甲○○云云為辯，並提出借據及本票為論據
    ，然為被上訴人所否認，且經證人甲○○具結證稱：伊係透
    過上訴人借錢，伊不認識被上訴人；伊請上訴人調錢，應該
    是伊對上訴人負責，至於上訴人對何人負責，就看她向何人
    所借。當時伊是跟上訴人說伊的支票，伊自己負責，上訴人
    對她的金主負責等語甚為明確（見本院卷第32-33頁），上
    揭甲○○所立借據及本票既未載明債權人為被上訴人，且其
    書立時間係在84年1月21日，為系爭借款之清償屆期即系爭
    支票提示之後，應與被上訴人無關；足見系爭借款存在於上
    訴人與被上訴人之間；上訴人並非甲○○借款之代理人或中
    間人，而係上訴人自己借款後轉借甲○○使用。甲○○之妻
    雖於系爭支票退票後匯款1萬5,000元予被上訴人，惟甲○○
    本表示僅願負票據責任，而被上訴人基於票據關係，亦得請
    求發票人給付票款，自難憑此遽認借款人為甲○○。又上訴
    人於系爭支票到期後確曾匯款10萬元予被上訴人（見原審卷
    第39頁、第43頁），為其所自承，雖其辯稱係被上訴人向其
    借款云云，然此情為被上訴人所否認，而上訴人就系爭借款
    外被上訴人另向其借款10萬元之消費借貸契約存在事實，並
    未舉證以實其說，自難憑採。再者，系爭借款時間於83年9
    、10月間，被上訴人之華南銀行存摺內於上訴人所指利息匯
    款時間即於83年8月3日、8月11日、8月17日、8月31日、9月
    7日，雖先後有3,000元、7,000元等款項入帳，然其進帳在
    系爭借款時間之前，衡諸交易常情，焉有借款未交付，先收
    受利息之理？上訴人辯謂被上訴人上揭存摺內3,000元、7,
    000元匯款，即係甲○○所給付之利息云云，亦非可取。又
    持他人之客票為借款擔保者彼彼皆是，然未必均要求借款人
    為背書，自不得以上訴人未在系爭支票上背書，即逕認其非
    借款人。綜上所述，上訴人所辯均難採信，堪認被上訴人之
    主張為真實。
四、從而，被上訴人本於消費借貸契約，請求上訴人給付58萬
    5,000元及自92年11月1日起至清償日止按年息5％計算之利
    息，為有理由，應予准許。原審判命上訴人如數給付，並分
    別為准許假執行、免假執行之宣告，於法並無不合。上訴論
    旨仍執前詞，指摘原判決不當，求予廢棄改判，非有理由。
五、本件事證已臻明確，兩造其餘攻擊防禦方法及未經援用之證
    據，經審酌後核與判決結果不生影響，爰不一一論述，附此
    敘明。
六、據上論結，本件上訴為無理由，依民事訴訟法第449條第1項
    、第78條，判決如主文。
中    華    民    國    98    年    9    月    29    日
                  民事第十庭
                      審判長法  官  吳謀焰
                            法  官  鄭純惠
                            法  官  林麗玲
正本係照原本作成。
不得上訴。
中    華    民    國    98    年    9     月    30    日
                            書記官  鄭淑昀

司法院資訊處製作；財團法人民間司法改革基金會備份。
